【裁判字號】    99,交抗,652
【裁判日期】    990225
【裁判案由】    違反道路交通管理處罰條例
【裁判全文】
臺灣高等法院交通事件裁定             99年度交抗字第652號
抗  告  人
即受處分人  甲○○
上列抗告人因違反道路交通管理處罰條例案件，不服臺灣士林地
方法院交通法庭，中華民國98年12月31日所為裁定（98年度交聲
字第1282號），提起抗告，本院裁定如下：
    主  文
抗告駁回。
    理  由
一、本件抗告意旨略以：臺北市○○路由北往南左轉北投路之路
    口號誌，無禁止左轉燈號，也無任何指示及警告標誌或文字
    提醒，因此在對面無來車情形下，依號誌分類並無禁止定義
    之下，左轉是容許的，且在交通號誌較複雜的路口，為避免
    駕駛人誤判之情形發生，應該要有適當之文字提醒駕駛人，
    例如臺北市○○○路北往南與忠孝東路之交叉路口，即設有
    「直行綠燈，禁止右轉」之告示牌，使人一目瞭然，惟臺北
    市○○路由北往南左轉北投路口，毫無任何文字輔助告示禁
    止於直行與右轉箭頭綠燈亮時左轉，在此設置不良下，亦不
    應予以裁處。另提出異議期間，裁決所竟以未到案為由，將
    罰金由新台幣（下同）600元提高至1,800元，明顯剝奪當事
    人提出異議之權利云云。
二、按汽車駕駛人轉彎時，不依標誌、標線、號誌之指示者，處
    600元以上1,800元以下罰鍰，並記違規點數1 點，道路交通
    管理處罰條例第48條第1項第2款、第63條第1項第1款分別定
    有明文。次按違反道路交通管理處罰條例第48條第1項第2款
    規定，逾越應到案期限60日以上繳納罰鍰或逕行處罰者，處
    1,800 元罰鍰，復為違反道路交通管理事件統一裁罰基準及
    處理細則第2條第2項之裁罰基準表所明定。
三、經查：
  (一)本件抗告人即受處分人甲○○駕駛車號7915-DT 號自用一般
    小客車，於民國（下同）98年5月29日14時5分，在臺北市○
    ○路、大業路口，經臺北市政府警察局北投分局員警攔停舉
    發有「不依號誌指示左轉」之違規，受處分人逾舉發單所載
    應到案期限98年6 月13日60日以上未到案，經原處分機關臺
    北市交通事件裁決所於98年8 月31日逕依道路交通管理處罰
    條例第48條第1項第2款、第63條第1項第1款，違反道路交通
    管理事件統一裁罰基準及處理細則第41、43、44、67條等規
    定，裁處罰鍰1,800元，及記違規點數1點等情，有臺北市政
    府警察局舉發違反道路交通管理事件通知單（北市警交字第
    AEY050172 號）、臺北市交通事件裁決所違反道路交通管理
    事件裁決書（北市裁催字第裁22-AEY050172號）可稽。
  (二)又受處分人上揭違規事實，業據證人即舉發員警黃界鐘於原
    審調查中具結證稱：伊於98年5月29日14時5分許，在臺北市
    ○○路與北投路口執行交通執法勤務，看到受處分人駕駛79
    15-DT 號自用小客車，由大業路北往南方向行駛到北投路口
    後左轉北投路，當時路口號誌是直行箭頭綠燈及右轉箭頭綠
    燈，而該路段設有左轉車道，也有左轉箭頭綠燈號誌，如果
    車輛要左轉，必須走左轉車道，而且要在左轉箭頭綠燈亮起
    時才可行駛，故依法舉發受處分人不依號誌指示左轉；受處
    分人經攔停後雖有表示不服，但伊有告訴他，他走的是左轉
    專用道，且該處之紅綠燈號誌並沒有實心綠燈，所以必須待
    左轉箭頭綠燈亮時才可行駛；伊擔服交通勤務已有16年，除
    本件外，亦曾在臺北市○○路與北投路口舉發過相同情形之
    違規；依伊之執勤經驗，一般駕駛人或有可能誤會實心綠燈
    就可以左右轉彎，但本件是箭頭指示綠燈，而且該處設有左
    轉專用車道，不可能誤認等語綦詳，並提出違規地點號誌轉
    換情形之光碟片1 片為據，此經原審勘驗光碟結果，上開路
    口號誌之時相變化確為：紅燈、直行箭頭綠燈及右轉箭頭綠
    燈、黃燈、紅燈及左轉箭頭綠燈、紅燈等情明確（見原審98
    年11月12日調查筆錄）。而按箭頭綠燈表示僅准許車輛依箭
    頭指示之方向行駛，道路交通標誌標線號誌設置規則第206
    條第2款第1目定有明文，受處分人既未待路口左轉箭頭綠燈
    亮起，即於直行箭頭綠燈及右轉箭頭綠燈亮時逕行左轉，顯
    有未依號誌指示方向行駛之違規行為甚明。至受處分人另爭
    執違規地點並無以文字告示禁止於直行箭頭及右轉箭頭綠燈
    亮時左轉乙節，查箭頭綠燈表示僅准許車輛依箭頭指示之方
    向行駛，既為前述交通規則所明定，縱無另立告示牌提醒駕
    駛人注意，駕駛人仍有知法並遵守之義務，受處分人此節所
    辯，不能解免其違規責任。
  (三)按聲明異議，無停止執行之效力，但依法裁定停止執行者，
    不在此限，道路交通案件處理辦法第15條定有明文；又道路
    交通管理處罰條例第9條第1項規定應受罰鍰處罰之行為人接
    獲違反道路交通管理事件通知單後，得於15日內逕依各該條
    款罰鍰最低額，自動繳納結案。依同條例第92條授權訂定之
    違反道路交通管理事件統一裁罰標準及處理細則第41條第1
    項及第48條第1 項僅係就上開意旨為具體細節之規定，並未
    逾越母法之授權，與法律保留原則亦無違背。至上開細則第
    41條第2 項規定，行為人逾指定應到案日期後到案，另同細
    則第44條第1 項規定，違反道路交通管理事件行為人未依規
    定自動繳納罰鍰，或未依規定到案聽候裁決者，處罰機關即
    一律依標準表規定之金額處以罰鍰，此屬法律授權主管機關
    就裁罰事宜所訂定之裁量基準，其罰鍰之額度並未逾越法律
    明定得裁罰之上限，並得促使行為人自動繳納、避免將來強
    制執行困擾及節省行政成本，且寓有避免各行政機關於相同
    事件恣意為不同裁罰之功能，亦非法所不許。至行為人對主
    管機關之裁罰不服，法院就其聲明異議案件，如認原裁決有
    違法或不當之情事，縱行為人有未依指定到案日期或委託他
    人到案者，仍得為變更處罰之裁判（司法院大法官會議釋字
    第511 號解釋文暨理由書參照），是以受處分人與一般違反
    道路交通管理事件行為人未依規定自動繳納罰鍰，或未依規
    定到案聽候裁決者，處罰機關依法仍應即一律依標準表規定
    之金額處以罰鍰（即本案依道路交通管理處罰條例第48條第
    1項第2款所定罰緩之最高額1,800 元裁罰之），不因其聲明
    異議而有所不同，但受處分人聲明異議為有理由時，承審法
    院自會以裁定變更或撤銷原處分，使受處分人無須繳交罰鍰
    ，自無剝奪受處分人提出異議權利之問題。查本件受處分人
    於98年5 月29日當場簽收舉發違反道路交通管理事件通知單
    後，並未依規定自動繳納罰鍰，亦未依該通知單上所載應到
    案日期到案聽候裁決，則受處分人逾應到案期限60日以上，
    依違反道路交通管理事件統一裁罰基準表所定，自應處以最
    高額1,800 元裁處之。
  (四)綜上，受處分人提起本件抗告，為無理由，應予駁回。
四、據上論結，應依道路交通案件處理辦法第26條，刑事訴訟法
    第412 條，裁定如主文。
中    華    民    國    99    年    2     月    25    日
                  刑事第八庭審判長法  官  張傳栗
                                  法  官  劉嶽承
                                  法  官  陳春秋
以上正本證明與原本無異。
不得再抗告。
                                  書記官  李家敏
中    華    民    國    99    年    3     月    2     日

司法院資訊處製作；財團法人民間司法改革基金會備份。
